臺灣宜蘭地方法院民事判決　　　　　　　93年度簡上字第40號
上　訴　人　蘭陽汽車貨運股份有限公司
法定代理人　乙○○
訴訟代理人　丙○○
被上訴人　　甲○○
訴訟代理人　林健智律師
當事人間請求給付薪資事件，本院於94年6月6日言詞辯論終結
，判決如下：
    主  文
上訴駁回。
上訴人應給付被上訴人新台幣 (下同)陸萬參仟參佰陸拾元及自
民國 (下同)九十三年十二月三日起至清償日止，按週年利率百
分之五計算之利息。
第二審及追加之訴訴訟費用由上訴人負擔。
    事實及理由
一、被上訴人主張：被上訴人自民國 (下同)79 年8月17日即任
    職於上訴人公司擔任曳引車司機，前雖曾因交通違規遭吊扣
    駕照一個月（91年2月27日起至91年3月26日止），惟依兩造
    間僱傭契約之約定，於吊扣駕照期間上訴人僅能對於被上訴
    人處以留職停薪之處分，詎上訴人竟以上開事由逕於 91年3
    月20日片面將被上訴解僱，上訴人所為之解僱行為自屬違法
    無效，被上訴人前即以此為由，向本院起訴請求上訴人給付
    自吊扣駕照期滿日即91年3月27日起至92年1月27日止之薪資
    ，經鈞院以91年度羅勞簡字第2號、92年度勞簡上字第1號判
    決認定兩造間之僱傭關係仍屬存在，且上訴人應按月給付被
    上訴人底薪薪資新台幣 (下同)15,840 元，而為被上訴人部
    分勝訴判決確定。於前開判決確定後迄今，上訴人仍否認兩
    造有僱傭關係存在，拒絕受領被上訴人所欲提出之勞務給付
    ，且拒絕支付薪資，爰依兩造僱傭契約，求命被上訴人給付
    自92年1月28日起至93年4月28日止及自93年4月29起至93年6
    月28日止，以每月底薪15840元計算之薪資各237,600元及31
     ,680 元，並加給法定遲延利息。原審為被上訴人勝訴判決
    ，並依職權宣告假執行及酌定擔保金額，准上訴人供擔保後
    免為假執行，被上訴人於本院為駁回上訴之聲明，並追加聲
    明請求上訴人應再給付被上訴人 63,360元及自答辯 (一)狀
    繕本送達翌日起至清償日止之法定遲延利息。
二、上訴人則以：按勞動基準法第12條第1項第4款將違反勞動契
    約情節重大者及違反工作規則情節重大者，併納為得不經預
    告終止勞動契約之情形。勞工違反勞動契約或工作規則，情
    節是否重大，雇主應依據該事業的性質和需要，勞工違反行
    為的情節，於維持雇主對事業的控制權及企業秩序所必要的
    範圍內，作適當的權衡。又工作規則應於報請主管機關核備
    ，並在事業場所揭示時，即已生效。本件被上訴人為上訴人
    之大貨車司機，應誠實執行職務，該誠實義務，不因未明定
    於工作規則而受影響。被上訴人因違反交通規則事件，遭吊
    扣駕照，情節雖非重大，但其刻意隱瞞遭吊扣駕照之事實，
    而繼續開車，已違反上開誠實義務，且有害於上訴人之營業
    ，對公司安全及勞動公平制度妨害甚大，自屬違反勞動契約
    及工作規則之規定，且情節重大。上訴人於91年3月20日依
    勞動基準法第十二條第四款之規定，將其解僱，依法並無不
    合，原審未自行調查證據，認定事實，竟逕引本院92年勞簡
    上字第1號事件所為之判斷，為其判決之基礎，自有違誤等
    語置辯。並聲明：(1)原判決廢棄，被上訴人在第一審之訴及
    假執行之聲請均駁回。(2)被上訴人追加之訴駁回(3)如受不利
    判決，願供擔保免為假執行。
三、被上訴人於第二審準備程序中擴張訴之聲明，請求上訴人再
    給付被上訴人自93年6月29日起至93年10月29日止之薪資計
    63,360元，及自上訴人收受答辯 (一)狀繕本翌日起至清償
    日止之法定遲延利息，依民事訴訟法第436條之1第3項、第
    446 條第1項、第255條第1項第3款規定，應予准許。
四、兩造不爭執事項：
(一)被上訴人自79年8月17日起任職上訴人公司擔任曳引車司機
    ，每月基本薪資為15,840元。於91年2月20日因交通違規，
    遭查處吊扣駕照1個月，吊扣期間自91年2月27日起至同年3
    月26日止。
(二)被上訴人對上訴人隱瞞上開駕駛執照被吊扣之事實，於遭吊
    扣駕照期間，仍依上訴人排定之車次駕駛上訴人之貨車。
(三)上訴人於91年3月20日以被上訴人被吊扣駕照1個月，卻隱瞞
    上訴人而無照駕駛為由，主張依勞動基準法第12條第1項第4
    款之規定，將被上訴人予以免職。
(四)被上訴人在上訴人預示拒絕受領被上訴人勞務之提供後，曾
    對上訴人提起給付薪資等之訴訟，經本院以91年羅勞簡字第
    2號、92年勞簡上字第1號判決認定上訴人終止兩造僱傭契約
    不合法，被上訴人請求上訴人給付受領勞務遲延期間，按基
    本薪資計算之薪資部分為有理由，並經確定在案。
(五)上訴人於前案判決確定後，仍預示拒絕受領上訴人所為勞務
    之提供。
(六)上訴人於本件主張據以終止兩造僱傭契約之事由，與上開前
    案給付薪資等事件中所為抗辯事由相同。
五、本件應審認之爭點：
(一)本件是否受前案即本院91年羅勞簡字第2號、92年勞簡上字
    第1號 (下稱前案)確定判決所為判斷之拘束？
１、按確定判決之既判力，固以訴訟標的經表示於主文判斷之事
    項為限，判決理由並無既判力，但法院於判決理由中，就訴
    訟標的以外當事人主張之重要爭點，本於當事人辯論之結果
    已為判斷時，其對於此重要爭點所為之判斷，除有顯然違背
    法令情形，或當事人已提出新訴訟資料，足以推翻原判斷之
    情形外，應解為在同一當事人就該重要爭點所提起之訴訟中
    ，法院及當事人就該已經法院判斷之重要爭點法律關係，皆
    不得作任何相反之判斷或主張 (最高法院81年台上字第625
    號判決參照)。
２、經查，上訴人於前案訴訟事件係以：因被上訴人隱瞞其遭吊
    扣駕照之事實，而繼續開車，所為已違反兩造間之勞動契約
    及工作規則，且情節重大，上訴人已於91年3月20日依勞動
    基準法第12條第4款之規定，終止兩造間之僱傭契約，故被
    上訴人請求給付薪資為無理由等語為抗辯事由，本件上訴人
    所抗辯之終止僱傭契約之事由，與之相同，為兩造所不爭之
    事項，且上訴人上開抗辯事由，已為前案確定判決所不採之
    事實，亦有該判決書在卷可稽，並經調閱該事件卷證查明屬
    實。
３、再者，上訴人於本事件中，並未能證明前案判決就上訴人上
    開抗辯所為之判斷，有顯然違背法令之違誤，亦未舉出其他
    新的訴訟資料，據以推翻前案判決所為之前揭判斷。
４、從而，揆諸首開說明，上訴人於本事件中，再持同一抗辯事
    由為抗辯，即有違民事訴訟法上之誠信原則，自不足採，本
    件自當受前案確定判決所為判斷之拘束。
(二)上訴人以被上訴人被吊扣駕照1個月，卻隱瞞公司無照駕駛
    ，違反勞動契約及工作規則，且情節重大，依勞動基準法第
    12條第1項第4款之規定，終止兩造僱傭契約，於法是否有據
    ？
　　前案確定判決認上訴人以被上訴人隱瞞其遭吊扣駕照之事實
  　，而繼續開車，係違反兩造間之勞動契約及工作規則，且情
    節重大，而於91年3月20日依勞動基準法第12條第1項第4款
    之規定，終止兩造間之僱傭契約所為，是不合法，本件又應
    受前案確定判決所為判斷之拘束。準此，上訴人於本事件再
    以被上訴人隱瞞其遭吊扣駕照之事實，而繼續開車，所為已
    違反兩造間之勞動契約及工作規則，且情節重大，而於91年
    3 月20日依勞動基準法第12條第1項第4款之規定，終止兩造
    間之僱傭契約，故上訴人請求給付薪資為無理由等節為抗辯
    ，即難謂合法。
六、綜上所述，上訴人之終止僱傭契約既不合法，兩造間之僱傭
    契約自仍存在。按僱用人受領勞務遲延者，受僱人無補服勞
    務之義務，仍得請求報酬，民法第四百八十七條第一項前段
    定有明文。本件上訴人於前案判決確定後，仍預示拒絕受領
    上訴人所為勞務之提供。從而，原告依據兩造僱傭契約，請
    求被告給付（一）自92年1月28日起至93年4月28日止之薪資
    23 7,600元（15840×15＝237600），並自起訴狀繕本送達
    被告之翌日即93年5月11日起至清償日止，按週年利率百分
    之五計算之利息及 (二）自93年4月29日起至93年6月28日止
    之薪資31,680元（15840×2＝31680），並自準備二狀繕本
    送達被告之翌日即93年7月8日起至清償日止，按週年利率百
    分之五計算之利息，為有理由，應予准許，原審判命上訴人
    如數給付，並依職權宣告假執行及酌定擔保金額，准上訴人
    供擔保，免為假執行，於法並無不合，上訴意旨指摘原判決
    不當，求予廢棄改判，為無理由，應予駁回其上訴。被上訴
    人追加請求自93年6月29日起四個月之薪資63,360元（15840
    ×4＝63,360），並自答辯 (一)狀繕本送達被告之翌日即93
    年12月3日起至清償日止，按週年利率百分之五計算之利息
    ，亦屬有據，應予准許。
七、據上論結，本件上訴為無理由，追加之訴為有理由，依民事
    訴訟法第436條之1第3項、第449條第1項、第78條，判決如
    主文。
中　　華　　民　　國　　94　　年　　6 　　月　　20　　日
                  臺灣宜蘭地方法院民事庭
                      審判長法官  楊麗秋
                            法官  張軒豪
                            法官　林美治
正本與原本無異。
本件不得上訴。
中　　華　　民　　國　　94　　年　　6　　月　　21　　日
                          書記官　莊錫聰
